【裁判字號】    98,交聲,4263
【裁判日期】    981230
【裁判案由】    違反道路交通管理處罰條例聲明異議
【裁判全文】
臺灣臺北地方法院交通事件裁定        98年度交聲字第4263號
原處分機關  交通部公路總局臺北區監理所
異議人即
受處分人    合雅圖印刷事業有限公司
法定代表人  吳文傑
上列異議人即受處分人因違反道路交通管理處罰條例事件，對於
交通部公路總局臺北區監理所於中華民國98年11月30日所為之北
監自裁字第裁40─C00000000 號處分不服，爰聲明異議，本院裁
定如下：
    主  文
異議駁回。
    理  由
一、聲明異議意旨略以：異議人即受處分人合雅印刷事業有限公
    司所有之車牌號碼8T─4702號自用一般小客貨車之後車廂座
    椅之原車設計即為活動可拆卸，而受處分人並未做任何加工
    之變更，況且當時係受處分人為載貨需要，乃將上開後車廂
    座椅暫時卸下，但未超出總重量或總載人數之規定；再者，
    上開車輛自出廠迄今，未有任何改裝，而座椅拆裝僅在不違
    反車輛安全下之權宜應用，若活動座椅拆裝都要一再申請檢
    驗者，實屬勞民傷財，更遑便民及環保，因此，為此聲明異
    議，請求撤銷原處分等云云。
二、原處分機關以：受處分人於98年10月13日15時10分許，在臺
    北縣板橋市○○路○段241號旁，因自行改裝上開車牌號碼8T
    ─4702號自用一般小客貨車之後車廂座椅之8人座位為3人座
    位，經原舉發單位臺北縣政府警察局海山分局交通分隊警員
    當場會同原處分機關所屬監理所人員共同執行勤務，以目視
    即見該車已擅自改裝，並未依道路交通安全規則第23條第1
    項、第2項規定辦理登記，且該車原8人座椅自行改裝成3 人
    座椅，亦未向公路監理機關申請檢驗，亦無經公路監理機關
    檢驗合格，此由目視即明顯可見，而當場拍照採證，並以變
    更原有車身（原登記8人座現剩3人座）為由舉發，依道路交
    通管理處罰條例第18條第1項第1款規定，掣發臺北縣政府警
    察局海山分局北縣警交大字第C00000000 號舉發違反道路交
    通管理事件通知單，指定應於98年10月13日前到案接受裁罰
    或提出申訴，嗣異議人不服，並向原處分機關提出異議，經
    原處分機關函請舉發單位調查結果，仍認受處分人有上開車
    身屬可變更設備，變更不申請臨時檢驗而行駛之違規行為，
    依道路交通管理處罰條例第18條第1 項及違反道路交通管理
    事件統一裁罰基準及處理細則第41條、第43條、第44條之規
    定，裁處異議人罰鍰新臺幣3,600 元，車輛責令檢驗，有上
    開舉發違反道路交通管理事件通知單、裁決書、交通事件聲
    明異議狀、送達回證等資料在卷足憑等語。
三、按「汽車依其使用性質，分為下列各類：三、客貨兩用車：
    （二）小客貨兩用車：總重量在三千五百公斤以下，或全部
    座位在九座以下，並核定載人座位及載重量，其最後一排座
    椅固定後，後方實際之載貨空間達一立方公尺以上之汽車。
    」，道路交通安全規則第3條第3款第2 目定有明文。次按「
    汽車車身式樣、輪胎隻數或尺寸、燃料種類、座位、噸位、
    引擎、車架、車身、頭燈等設備或使用性質、顏色、汽車所
    有人名稱、地址等如有變更，均應向公路監理機關辦理登記
    。前項變更登記，除汽車所有人名稱、地址等變更時，免予
    檢驗外，餘均須檢驗合格。引擎或車架變更，以型式及燃料
    種類相同者為限。第一項汽車設備規格之變更應符合附件十
    五之規定。」，道路交通安全規則第23條第1至4項明文規定
    ，除汽車所有人名稱、地址等變更時，免予檢驗外，餘均須
    檢驗合格，且該條第一項汽車設備規格之變更應符合附件十
    五之規定。又按道路交通管理處罰條例第18條規定：「汽車
    車身、引擎、底盤、電系等重要設備變更或調換，或因交通
    事故遭受重大損壞修復後，不申請公路主管機關施行臨時檢
    驗而行駛者，處汽車所有人新臺幣二千四百元以上九千六百
    元以下罰鍰，並責令其檢驗。汽車所有人在一年內違反前項
    規定二次以上者，並吊扣牌照三個月；三年內經吊扣牌照二
    次，再違反前項規定者，吊銷牌照。」，是汽車座位變更須
    檢驗合格，並應向公路監理機關辦理變更登記，方可行駛道
    路，倘「座椅變更未經檢驗行駛道路」係屬上開違規，應依
    道路交通管理處罰條例第18條第1 項及違反道路交通管理事
    件統一裁罰基準及處理細則第41條、第43條、第44條之規定
    ，裁處罰鍰，並責令車輛檢驗，各分別定有上揭明文，合先
    說明。
四、本院查：
  (一)依本院卷第17頁編號1至編號2照片內所示：有原舉發單位臺
    北縣政府警察局海山分局交通分隊警員當場會同原處分機關
    所屬監理所人員共同執行勤務，以目視即見該車牌號碼8T─
    4702號自用一般小客貨車之後車廂座椅全部不存在，且內部
    己有拆卸擅自改裝變更無訛，並有該照片2 張在卷可徵，亦
    為受處分人於98年12月8 日聲明異議狀內所是認，有本院卷
    第4至6頁聲明異議狀附卷可佐。是受處分人擅自改裝變更座
    椅，亦未向公路監理機關申請檢驗，亦無經公路監理機關檢
    驗合格，為警當場拍照採證之事實，應堪認定。
  (二)上開車牌號碼8T─4702號自用一般小客貨車之後車廂座椅係
    8人座位，總重：2.600公噸，載重0．540公噸之事實，亦有
    本院卷第16頁檢附該車之汽車車籍查詢表1 紙在卷可查，核
    與本院卷第17頁編號1至編號2照片內所示：該車之後車廂座
    椅全部不存在，且內部己有拆卸擅自改裝變更，此由目視即
    明顯可見之情節相符，並有照片、舉發違反道路交通管理事
    件通知單、裁決書、交通事件聲明異議狀、送達回證、臺北
    縣政府警察局海山分局98年11月3 日函、原處分機關交通部
    公路總局臺北區監理所98年11月6 日及其同月16日函等資料
    在卷足憑（見本院卷第4至17頁）。是該車原8人座椅自行改
    裝成3 人座椅之汽車座位變更，非但未檢驗合格，尚且未向
    公路監理機關辦理變更登記，即逕行行駛道路，應係「座椅
    變更未經檢驗行駛道路」之違規無訛。是受處分人所辯與事
    實不符，應無可信。
  (三)末按依道路交通管理處罰條例科處行政罰事件，依據公法爭
    議之舉證責任分配法則，固應先由行政機關就其業已履踐相
    關正當法程序，以及人民應受處罰之客觀違反法令行為，負
    證明之責，受處罰人就行政機關已為相當證明之前事項，若
    主張欠缺主觀歸責條件或為其他抗辯，亦須就其所辯提出反
    證。惟行政機關對於前開應為舉證事項，非不得以執行查察
    取締勤務人員，依據調查人證之程序，使就親歷事實提供不
    可替代之證明方法，尤於當場舉發交通違規事件，鑑於交通
    違規事實往往驟然而現、稍縱即逝，若硬性要求舉發員警不
    分違規情節，一律必須預留證據，俾便事後提出供法院審酌
    ，除有現實技術可行性之困難外，勢將大幅提高交通管理之
    行政成本，並嚴重削弱道路交通管理之行政效能，此絕非立
    法者制定道路交通管理法規之本意。況且依據依本院卷第17
    頁編號1至編號2照片內所示：有原舉發單位臺北縣政府警察
    局海山分局交通分隊警員當場會同原處分機關所屬監理所人
    員共同執行勤務，以目視即見該車牌號碼8T─4702號自用一
    般小客貨車之後車廂座椅全部不存在之事實無訛，是受處分
    人不得僅憑已意主觀私人臆測見解逕指為必須代以其他特定
    之證據方法代之。此外，本院復查無證據足資證明受處分人
    無上開違規之事實，是受處分人所辯，要無理由，而本件事
    證明確，受處分人之上揭違規行為堪以認定。
五、綜上，異議人上開辯解，並無依據，尚難憑採。揆諸前開規
    定及說明，原處分機關上揭裁決處分係適法並無不當，是本
    件聲明異議為無理由，應予駁回。
據上論斷，應依道路交通案件處理辦法第19條條，裁定如主文。
中    華    民    國    98    年  12    月    30      日
                      交通法庭法  官  施添寶
以上正本證明與原本無異。
如不服本裁定，應於送達後5日內，向本院提出抗告狀。
                              書記官  陳弘文
中    華    民    國    98    年  12    月    30      日

司法院資訊處製作；財團法人民間司法改革基金會備份。
